---
title: "lab10"
format: html
editor: visual
---

## Quarto

```{r}
library(tidyverse)
csv_file <- read.csv('beauty.csv')
glimpse(csv_file)

csv_new <- csv_file |> 
 rowwise() |>
 mutate(class0 = if(all(c_across(class1:class30) == 0)) 1 else 0) |> 
 ungroup() |> 
 pivot_longer(cols=paste('class', 0:30, sep = ''), names_to='class', names_prefix='class') |> 
 mutate(class = as.integer(class)) |>
 filter(value==1) |>
 select(-value)

glimpse(csv_new)

```

W ramach tego pliku należy opisać każdą ze zmiennych, określając jej zakresy, podstawowe statystyki, wartości odstające, rozkład (histogram lub wykres słupkowy w zależności od charakteru zmiennej).

| zmienna           | typ   | opis                                                                | interpretacja                        |
|-------------|-------------|-------------------------------|----------------|
| tenured           | float | czy na stałe zatrudniony                                            | 0 lub 1 w zależności czy zatrudniony |
| profnumber        | float | numer profesora                                                     | unikalny numer ( rzędami po kolei)   |
| minority          | float | mniejszość                                                          | 0 lub 1 w zależności czy mniejszość  |
| age               | float | wiek profesora                                                      |                                      |
| beauty2upper      | float | ocena wyglądu (ocena od 1 do 10), 2. rok studentka wyższego stopnia | zakres 1-10                          |
| beautyflowerdiv   | float | ocena wyglądu (ocena od 1 do 10), studentka niższego stopnia        | zakres 1-10                          |
| beautyfupperdiv   | float | ocena wyglądu (ocena od 1 do 10), studentka wyższego stopnia        | zakres 1-10                          |
| beautym2upper     | float | ocena wyglądu (ocena od 1 do 10), 2. rok student wyższego stopnia   | zakres 1-10                          |
| beautymlowerdiv   | float | ocena wyglądu (ocena od 1 do 10), student niższego stopnia          | zakres 1-10                          |
| beautymupperdiv   | float | ocena wyglądu (ocena od 1 do 10), student wyższego stopnia          | zakres 1-10                          |
| btystdave         | float | średnia z 6 znormalizowanych ocen piękna                            |                                      |
| btystdf2u         | float | normalizacja jakaś                                                  |                                      |
| btystdfl          | float | -\|\|-                                                              |                                      |
| btystdfu          | float | -\|\|-                                                              |                                      |
| btystdm2u         | float | -\|\|-                                                              |                                      |
| btystdml          | float | -\|\|-                                                              |                                      |
| btystdmu          | float | -\|\|-                                                              |                                      |
| class             | byte  | kursy                                                               | ilość kursów                         |
| courseevaluation  | float | średnia ocena kursu                                                 |                                      |
| didevaluation     | float | liczba osób wypełniających oceny                                    |                                      |
| female            | float | kobieta = 1                                                         | 0 lub 1 w zależności czy kobieta     |
| formal            | float | zdjęcie w krawacie lub bluzce                                       | 0 lub 1 w zależności obok            |
| fulldept          | float | cały wydział miał zdjęcia w Internecie                              | -\|\|-                               |
| lower             | float | kurs niższego stopnia                                               | -\|\|-                               |
| multipleclass     | byte  | równa 1, jeśli więcej niż jeden profesor prowadzi sekcje w kursie   | -\|\|-                               |
| nonenglish        | byte  | nauczyciel mówiący w języku innym niż angielski jako język ojczysty | -\|\|-                               |
| onecredit         | byte  | równa 1, jeśli kurs jest superszybki                                | -\|\|-                               |
| percentevaluating | float | procent osób wypełniających ankiety                                 | zakres 1-100                         |
| profevaluation    | float | średnia ocena profesora                                             | zakres 0-5                           |
| students          | float | liczba studentów                                                    |                                      |
| tenuretrack       | float | na ścieżce do uzyskania stałego zatrudnienia                        | 0 lub 1                              |
| blackndwhite      | byte  | czarny lub biały strój                                              | -\|\|-                               |
| btystdvariance    | float | wariancja znormalizowanych ocen piękna                              |                                      |
| btystdavepos      | float | średnia ocena piękna - dodatnia                                     |                                      |
| btystdaveneg      | float | średnia ocena piękna - ujemna                                       |                                      |

```{r}
###1. Czy wszystkie dane są poprawne? Czy nie ma jakichś niespójności? Z czego one mogą wynikać jeśli występują?

#Dane wydają się poprawne, tam gdzie mają być wartości 0-1 są wartości 0-1, tam gdzie jest procentowa wartość to jest wartość z zakresu 0-100, jedyne co można zauważyć to, że niektózy profesorowie mają studentów, ale mają 0 w class, czyli jakby nie prowadzili kursów, ale to też jest możliwe. Multipleclass też zgadza się, bo jak class>1 to tu jest też 1. 
```

```{r}
##2. Czy ocena nauczyciela i ocena kursu mają ze spobą jakiś związek? Czy charakter tego związku jest taki sam dla nauczycielami będącymi kobietami i mężczyznami? Albo doświadczonych (tenured)? Albo należących do mniejszości?

ggplot(csv_new, aes(x = profevaluation, y = courseevaluation)) +
  geom_point() +geom_smooth(method = "lm", se = FALSE, color = "blue") +
  labs(title = "Związek między oceną nauczyciela a oceną kursu",
       x = "Ocena nauczyciela", y = "Ocena kursu")

#Im wyższa ocena nauczyciela tym wyższa ocena kursu, jest zależność liniowa między nimi
```

```{r}
##3. Czy płeć oceniających urodę nauczyciela wpływa na ocenę? Czy to ma jakiś związek z jego płcią, doświadczeniem, czy przynależnością do mniejszości?


#oceny przez kobiety 
suma_ocen_1 <- sum(csv_new$beautyf2upper, na.rm = TRUE)

srednia_ocena_1 <- suma_ocen_1 / length(csv_new$beautyf2upper)

suma_ocen_2 <- sum(csv_new$beautyflowerdiv, na.rm = TRUE)

srednia_ocena_2 <- suma_ocen_2 / length(csv_new$beautyflowerdiv)

suma_ocen_3 <- sum(csv_new$beautyfupperdiv, na.rm = TRUE)

srednia_ocena_3 <- suma_ocen_3 / length(csv_new$beautyfupperdiv)

srednia_przez_kobiety = sum(srednia_ocena_1,srednia_ocena_2,srednia_ocena_3)/3
print(srednia_przez_kobiety)


#oceny przez mezczyzn 
suma_ocen_4 <- sum(csv_new$beautym2upper, na.rm = TRUE)

srednia_ocena_4 <- suma_ocen_4 / length(csv_new$beautym2upper)

suma_ocen_5 <- sum(csv_new$beautymlowerdiv, na.rm = TRUE)

srednia_ocena_5 <- suma_ocen_5 / length(csv_new$beautymlowerdiv)

suma_ocen_6 <- sum(csv_new$beautymupperdiv, na.rm = TRUE)

srednia_ocena_6 <- suma_ocen_6 / length(csv_new$beautymupperdiv)

srednia_facet = sum(srednia_ocena_4,srednia_ocena_5,srednia_ocena_6)/3
print(srednia_facet)


##Widac ze studentki srednio lepiej oceniaja swoich profesorow niz mezczyzni 

```
